臺灣臺中地方法院民事判決
111年度小上字第71號
上  訴  人  蕭文達  
被上訴人    林昕養即林清海


上列當事人間請求清償債務事件，上訴人對於中華民國111年3月
16日本院沙鹿簡易庭110年度沙小字第942號第一審判決提起上訴
，本院判決如下：
    主  文
上訴駁回。
上訴訴訟費用新台幣（下同）1,500元由上訴人負擔。
    理  由
一、按對於小額程序之第一審裁判之上訴或抗告，非以其違背法
    令為理由，不得為之。又上訴狀內應記載上訴理由，表明㈠
    原判決所違背之法令及其具體內容。㈡依訴訟資料可認為原
    判決有違背法令之具體事實，民事訴訟法第436條之24第2項
    、第436條之25分別定有明文。所謂違背法令，依民事訴訟
    法第436條之32第2項準用同法第468條係指判決不適用法規
    或適用不當者，或準用同法第469條第1款至第5款所列當然
    違背法令（不包括同條第6款所稱「判決不備理由或理由矛
    盾者）之情形。是當事人提起上訴，如以判決不適用法規或
    適用不當為理由，其上訴狀或理由書應具體指摘該判決所違
    背之法令條項，或有關判例、解釋字號，或成文法以外之習
    慣或法理等及其具體內容，暨依何訴訟資料可認為合於該違
    背法令之具體事實。再者對於原審依法取捨證據、認定事實
    等屬於原審法院職權行使之事項，除認有違法情形（如違反
    論理法則或經驗法則）外，自不生違背法令之問題。另小額
    程序之第二審判決，依上訴意旨足認上訴為無理由者，得不
    經言詞辯論為之，民事訴訟法第436條之29條第2款定有明文
    。
二、上訴意旨略以：原審於被上訴人否認有向上訴人借款及簽發
    據以佐證之本票後，即草草結案，未予上訴人發言舉證之機
    會，亦未當場依職權請被上訴人簽名，以核對是否與本票筆
    跡相符。復依上訴人於起訴狀已載明被上訴人是透過訴外人
    蕭志明（誤載為蕭世明）向上訴人借貸95,000元（下稱系爭
    借貸），且於原審提出之本票亦有「此致蕭志明」之字樣等
    情，按經驗法則可知，系爭借貸應與蕭志明有關，原審竟未
    傳喚蕭志明為證人即為判決。原審未予詳查，逕依被上訴人
    虛構之主張，而為上訴人敗訴之判決，自有違背經驗法則及
    未調查證據之違背法令情事等語，並聲明：㈠原判決廢棄。㈡
    被上訴人應給付上訴人95,000元及自起訴狀繕本送達翌日起
    至清償日止，按年息5%計算之利息。本件上訴人業於上訴理
    由中表明原判決有違背經驗法則及未調查證據違背法令之具
    體情事，足認本件上訴已合於民事訴訟法第436條之25規定
    之形式要件，合先敘明之。
三、經查：
　㈠本件被上訴人於原審業已承認上訴人於原審所提出之本票係
    其20幾年前所簽發交給陳榮貴等語（見原審卷61頁），並無
    上訴理由所稱被上訴人有否認簽發本票之情事，上訴人此部
    分之上訴理由，顯屬無稽。
　㈡本件上訴人於原審已表明請求權依據係請求被上訴人返還借
    款（見原審卷59頁）。然因被上訴人抗辯其沒有向上訴人借
    錢，不認識上訴人等語（見原審卷61頁）。故被上訴人係否
    認有向上訴人借錢，原審基於消費借貸契約係要物契約，乃
    依舉證責任分配之規定，依法請上訴人應負舉證責任。而觀
    諸上訴人即原審原告於原審111年2月15日言詞辯論期日之陳
    述「…（法官：對被告〈按即被上訴人，下同〉前開陳述有何
    意見？是否認識陳榮貴？）我不認識陳榮貴，本件兩張本票
    是被告交給我。（法官：關於原告〈按即上訴人，下同〉主張
    被告向原告借款乙節，有何證據？）我只有2張本票而已。
    （法官問兩造：有無證據請求調查？）沒有。…」等語（見
    原審卷61、62頁）。可知本件上訴人於原審已明白表示其除
    所提出2張本票外，並無其他可以證明上訴人有交付借款給
    被上訴人之證據提出，且陳稱沒有證據請求調查等語，則原
    審依法辯論終結並為判決，自無當事人請求調查證據而無故
    不予調查之情事，上訴人此部分之上訴理由，顯與事實不符
    。再者，原審判決理由所稱「不能以取得前揭本票證明已交
    付借款，自難僅以原告持有前揭本票而逕行推論兩造間具有
    借貸意思表示合致或原告曾將借款交予被告」等語，核屬審
    判實務之定見，並無違反經驗法則之處，亦無判決違背法令
    之可言。
  ㈢綜上，本件原判決並無上訴人所指違背法令之情事，上訴人
    執陳詞提起本件上訴，依其上訴意旨為無理由，爰依法不經
    言詞辯論，逕以判決駁回。
四、依民事訴訟法第436條之32第1項準用同法第436條之19規定
    ，第二審法院為訴訟費用之裁判時，應確定其訴訟費用額。
    而本件第二審訴訟費用額確定為新臺幣1,500元，爰諭知如
    主文第二項所示。
五、據上論結，本件上訴為無理由，依民事訴訟法第436條之29
    第2款、第436條之32第1項、第2項、第449條第1項、第78條
    、第436條之19第1項，判決如主文。
中　　華　　民　　國　　111 　年　　9 　　月　　14　　日
                  民事第二庭  審判長法  官  呂麗玉
　　　　　　　　　
                  　　　　　　　　　法  官  江奇峰
　　　　　　　　　
　　　　　　　　　                  法  官  李悌愷
正本係照原本作成。
不得上訴。
中　　華　　民　　國　　111 　年　　9 　　月　　14　　日
                                    書記官  廖春玉